# 关于会计估计变更

提问人：renaiqiang 时间：2019-03-19 10:11:41
A 公司是新三板公司， 2019 年 4 月 20 日披露年报， 2019 年 3 月 20日，公司做出决定，变更坏账准备计提比例，变更原因是：公司客户均为大央企，存在坏账的可能性较低。以 2018 年年报作为 IPO元年，遵从上市公司中国铁建，中国中铁等坏账计提比例的方法去计提坏账。
账龄变更前坏账计提比例（%）变更后坏账计提比例（%） 1 年以内（含 1年，下同）50.51-2 年1052-3 年30103-4 年 50304-5 年 80505 年以上 10080 问题 1 ：做出会计估计变更，董事会，股东会需要履行的程序是什么
问题 2: 2019 年 3 月 20 日做出会计估计变更，是否适用于 2018 年年报审计，还是只能 2019 年度报表上适用，会计估计变更采用未来适用法，是变更当日日后，还是在 2018 年报审计时，就可以适用？

回答人：chenyiwei
首先，因为该公司拟 IPO，而该公司自身很可能并不是大国企，这类企业很可能存在对大型央企集团客户的重大依赖问题，其面对客户时的议价能力较弱，客户虽然不大可能最终不付款，但拖延付款很可能是常态。在此情况下，需谨慎考虑债权的时间价值损失，简单比照中国铁建等大型央企背景的上市公司的坏账政策可能并不恰当。同时，考虑到该公司拟 IPO，在此情况下变更坏账准备计提比例会相当敏感；再加上又将面临 2019 年度执行新金融工具准则、改变坏账计量模型的问题，所以首先建议谨慎考虑现在变更坏账准备会计估计是否恰当。
假设此次坏账准备会计估计变更是恰当的（但如前所述，我个人对此很怀疑），则理论上会计估计变更可自最近一期未公告定期报告的报告期期初（即 2018 年 10 月1 日）起适用。但在IPO申报期内发生会计估计变更的案例极其少见，因此如果 2018年度纳入申报期，则需谨慎考虑该变更的衔接处理方法，例如考虑作为前期差错更正处理，申报期内使用统一的估计。